臺灣彰化地方法院北斗簡易庭民事判決
109年度斗簡字第378號
原      告  陳振程
            倪嘉敏
被      告  蕭慧萍
上列當事人間請求損害賠償事件，本院於民國110年4月21日言詞
辯論終結，判決如下：
    主      文
被告應分別給付原告陳振程、倪嘉敏新臺幣伍仟元，及均自民國
一○九年十一月二十八日起至清償日止，按週年利率百分之五計
算之利息。
原告其餘之訴駁回。
訟費用新臺幣壹仟貳佰貳拾元，由被告負擔新臺幣壹佰零貳元，
餘由原告負擔。
本判決第一項得假執行。
    事實及理由
一、原告主張：
(一)被告與原告陳振程、倪嘉敏係分別居住在彰化縣○○鎮○○路00
    巷00號、8號斜對面鄰居，被告於下列時間、地點侵害原告
    名譽、自由、居住安寧權，原告請求被告負損害賠償責任：
  1.侵害名譽部分：　
 (1)民國107年11月10日事件（下稱事件A-1）：兩造長期相處不
    睦，被告以養雞製造髒亂方式對付原告，雞隻於早上鳴叫，
    妨害彰化縣田中鎮民生路99巷內居民住家安寧，故原告報警
    處理，被告因違反社會秩序維護法，經警方受理在案。被告
    對原告檢舉養雞之事，深覺委屈，乃向被告之母汪秀銀、被
    告之兄蕭期隆訴說不明，詎被告、汪秀銀、蕭期隆在原告住
    處前馬路辱罵原告，經本院109年度易字第254號刑事判決，
    汪秀銀、蕭期隆因分別公然侮辱原告，被判處罪刑在案，雖
    被告此案被判處無罪，然依民法第185條，被告於事發當時
    雙手插腰，站在空地上，以拍手方式助喝汪秀銀、蕭期隆，
    仍為幫助犯，應負共同侵權行為責任。原告請求精神賠償新
    臺幣（下同）2萬元。
 (2)107年12月27日事件（下稱事件A-2）：被告不滿因養雞一事
    被警方依社維法裁罰，竟於107年12月27日在原告家門前指
    稱原告：「第一鴨霸就是他們，全社區最鴨霸就是他們」、
    「你們這戶（6號住戶）已經跑3、4個，都被他們逼走的…」
    、「本來就是路…第一鴨霸，佔這樣，佔越多越喜歡…」，以
    此言語謾罵原告，毀損原告名譽，原告請求精神賠償1萬元
    。
 (3)108年6月17日、109年3月27日事件（下稱事件A-3）：被告
    於戶外點氣味噁心的蚊香，味道常飄進原告住家，原告倪嘉
    敏於108年6月17日至屋外空地要查看蚊香盤放在何處，詎被
    告竟對原告倪嘉敏喊叫「賊喔！抓賊喔！」；另原告陳振程
    於109年3月27日至屋外欲燒熄被告所點蚊香，詎被告竟對原
    告陳振程喊叫「賊喔！抓賊喔！」，以此方式毀損原告名譽
    。被告前於109年3月27日喊原告陳振程「賊喔」、「抓賊喔
    」，經本院109年度易字第564號刑事判決，判處公然侮辱人
    罪，處拘役20日在案。原告請求精神賠償1萬元。
  2.侵害自由部分：
 (1)被告妨礙原告開關自家自來水修繕自由權（下稱事件B-1）
    ：108年5月10、11、17日，原告家裏因漏水需更換水龍頭故
    需關水表，故請被告移車以打開水表箱，阻擋原告使用開關
    水表長達7天，妨害原告行使權利，侵害原告自由，雖被告
    經臺灣彰化地方檢察署檢察官以109年度偵字第1684號不起
    訴處分，並記載「無被告之自小客車壓到…水表蓋」，惟此
    乃檢察官忽視證據，又經原告提起再議，再經臺灣高等檢察
    署臺中檢察分署以109年上聲議字第701號將再議之聲請駁回
    ，駁回理由是原告並不在場，惟此亦為檢察官忽視證據，因
    原告於108年5月10、11日均有告知被告，原告請求精神賠償
    1萬元。
 (2)被告妨礙原告開關自家自來水自由權（下稱事件B-2）：原
    告向被告反應其停車方式已妨礙原告開關自來水表的權利，
    經多次溝通甚至報警均無效，原告向被告反應日期為108年6
    月6日、108年6月9日、108年6月11日、108年6月15日、108
    年6月17日、108年9月21日，被告妨礙原告開關自家自來水
    自由權，原告請求精神賠償4,000元。
 (3)被告妨礙原告機車出入自由權利（下稱事件B-3）：原告自
    家屋外馬路為共有土地，原告為共有人，詎被告停放車輛影
    響原告機車出入，原告於108年5月31日起至109年1月25日止
    ，共反應33次，故原告請求被告精神賠償6,000元。
 (4)報警協調被告停車方式影響原告機車自由出入的權利（下稱
    事件B-4）：被告於108年5月30日報警主張其停放車輛在原
    告住家門前水溝蓋為其權利，強迫原告接受；原告於108年6
    月30日報警，惟被告主張其亦為共有人，故不移動車輛；原
    告於108年10月18日報警，因被告車輛擋超過原告家門一半
    ，原告請警察規勸，被告仍堅不移車。故原告請求精神賠償
    1萬元。　　
  3.侵犯原告居住安寧權部分：
 (1)被告故意利用車輛撞倒原告住家門前腳踏車（下稱事件C-1
    ）：被告於107年11月30日開車，以開車門方式撞到原告腳
    踏車，並大喊「你家腳踏車倒了」，另被告於108年6月19日
    開車故意衝撞原告腳踏車，且108年1月5、8日，108年3月2
    日，108年4月24日、108年6月19日均以類似方式擦撞原告腳
    踏車，發出巨大聲響，侵害原告居住安寧權，原告請求精神
    賠償1萬元。
 (2)被告栽贓原告，向警察不實檢舉（下稱事件C-2）：原告隔
    壁住戶7、9號無人居住，被告停車空間甚大，被告分別於10
    8年1月9日、108年2月18日將車輛停放於原告腳踏車後輪，
    晚上再自行報警，指稱被告車輛無法移動，令其出入困難，
    被告不實檢舉，侵害原告居住安寧權，原告請求賠償2萬元
    。
 (3)被告自108年1月9日至108年2月17日惡意以車輛長期擋住原
    告住家門前，侵犯居住安寧權（下稱事件C-3）：被告惡意
    將車輛擋住原告住家門前約4分3的距離，造成原告機車出入
    不方便，影響生活機能，侵犯自由權，原告請求賠償2萬元
    。
　4.上開金額合計12萬元，原告陳振程請求被告給付6萬元，原
    告倪嘉敏請求被告給付6萬元。　
(二)爰依民法第184條、第185條、第195條規定提起本件訴訟。
    並聲明：被告應給付原告陳振程6萬元，被告應給付原告倪
    嘉敏6萬元，及均至清償日止，按週年利率5%計算之利息；
    如獲勝訴判決，願供擔保請准宣告假執行。　　
二、被告則以：
(一)原告這2年來都亂告被告，告了近20幾件，被告已經快得精
    神病了。　　　　
(二)原告的水表並非在原告土地，被告是將車停在共有土地上，
    警察叫被告移車時被告均有移車，後亦未將車輛壓在水錶蓋
    上。
(三)原告指稱被告於107年12月27日罵原告鴨霸等語，惟原告於
    當天是跟鄰居聊天，也忘記當天說什麼了。原告也常跑到被
    告私人土地上，被告才會說原告私闖民宅。
(四)並聲明：原告之訴駁回。　　
三、得心證之理由：
(一)原告主張兩造為分別居住在彰化縣○○鎮○○路00巷00號、8號
    斜對面鄰居，長期相處不睦，被告之母汪秀銀、被告之兄蕭
    期隆前因公然侮辱原告(事件A-1)，被告前亦因公然侮辱原
    告陳振程案件（事件A-3），分別經本院判處罪刑確定之事
    實，業據原告提出本院109年易字第254號、109年度易字第5
    64號刑事判決書，且為被告所不爭執，惟原告主張被告應對
    上開事件均應對其負侵權行為損害賠償責任，則為被告所否
    認，並以前詞置辯，爰就原告主張有無理由，論述如下：
  1.原告主張被告應就A-2、A-3事件負侵權行為損害賠償責任，
    為有理由，茲敘述本院之判斷如下： 　　
 (1)A-2事件部分：本件原告主張被告有於前揭時、地公然以「
    第一鴨霸就是他們，全社區最鴨霸就是他們」、「你們這戶
    （6號住戶）已經跑3、4個，都被他們逼走的…」、「本來就
    是路…第一鴨霸，佔這樣，佔越多越喜歡…」等語辱罵原告之
    事實，業據原告提出光碟片，並經本院於110年4月21日言詞
    辯論期日勘驗屬實，被告雖辯稱當時係跟鄰居聊天，說什麼
    都忘記了云云，惟被告前開所辯，核屬事後卸責之詞，不足
    採信，故堪信原告之主張為真實；又被告所述「鴨霸」一語
    ，乃有指稱他人蠻横不講理之語意，貶損他人人格、名譽，
    致原告受有精神上之損害，原告依侵權行為之法律關係，請
    求被告給付精神慰撫金之損害賠償，自屬有據。
 (2)A-3事件部分：本件原告主張因點蚊香之事，於原告屋外，
    被告於108年6月17日對原告倪嘉敏喊叫「賊喔！抓賊喔！」
    ；另被告於109年3月27日對原告陳振程喊叫「賊喔！抓賊喔
    ！」，業據原告提出光碟片及譯文、本院109年度易字第564
    號刑事判決書在卷可憑，故堪信原告之主張為真實；又被告
    指稱他人為「賊」，足以貶抑原告之人格尊嚴，如此內容言
    語，衡諸一般社會通念及人際交往、溝通之經驗法則，均寓
    含輕蔑、使人難堪，貶抑他人社會評價、地位、人格與名譽
    之意，對於遭謾罵之對象而言，客觀上已足使受罵者感到難
    堪與屈辱，堪認被告確有故意不法侵害原告名譽權，且被告
    之故意行為與原告之損害結果間，復有相當因果關係，則原
    告主張因而受有精神上痛苦，依上開法條規定請求非財產上
    損害賠償，即於法有據。
 (3)按不法侵害他人之名譽，被害人雖非財產上之損害，亦得請
    求賠償相當之金額。民法第195條第1項前段定有明文。又關
    於非財產上損害賠償即慰撫金之核給，實務上咸認應斟酌實
    際加害情形、所生影響、請求人精神上痛苦程度、雙方身分
    、地位、經濟狀況等一切情形核定。本院審酌被告係基於上
    開行為之動機、被告辱罵原告分別使用之言語內容、被告係
    在原告居住社區內辱罵原告之客觀情狀、原告因受辱罵產生
    難堪感受及名譽受損之程度等情況後，認A-2、A-3事件，原
    告陳振程、倪嘉敏請求被告給付慰撫金，分別以5,000元為
    適當，應予准許，逾此範圍之請求則屬過高，應予駁回。
  2.原告主張被告應就A-1、B-1、B-2、B-3、B-4、C-1、C-2、C
    -3負侵權行為損害賠償責任，為無理由，茲敘述本院之判斷
    如下：
 (1)按因故意或過失，不法侵害他人之權利者，負損害賠償責任
    ；不法侵害他人之身體、健康、名譽、自由、信用、隱私、
    貞操，或不法侵害其他人格法益而情節重大者，被害人雖非
    財產上之損害，亦得請求賠償相當之金額。其名譽被侵害者
    ，並得請求回復名譽之適當處分，民法第184條第1項前段及
    第195條第1項分別定有明文。次按當事人主張有利於己之事
    實者，就其事實有舉證之責任，民事訴訟法第277條前段定
    有明文。次按民事訴訟如係由原告主張權利者，應先由原告
    負舉證之責，若原告先不能舉證，以證實自己主張之事實為
    真實，則被告就其抗辯事實即令不能舉證，或其所舉證據尚
    有疵累，亦應駁回原告之請求（最高法院17年上字第917號
    判例意旨參照）。準此，本件原告主張被告對其侮辱人格、
    妨害名譽，請求非財產上之損害賠償，而為被告所否認，揆
    諸前揭說明，自應由原告就被告有上開行為，並造成其損害
    ，及二者間有因果關係之事實負舉證責任。　
 (2)經查：於A-1事件，原告主張被告應就被告之母汪秀銀、被
    告之兄蕭期隆於本院109年度易字第254號刑事判決之犯行，
    負共同侵權之責，惟被告前經該案認定與蕭期隆並無犯意聯
    絡之情，本院認於本件原告亦未再提出其證據以實其說，故
    此部分應予駁回。於B-1、B-2、B-3、B-4、C-1、C-2、C-3
    ，原告主張之內容為被告妨礙原告開關自家自來水修繕權、
    開關自來水自由權、妨礙原告機車出入自由權、報警協調被
    告停車方式影響原告機車自由出入權利、停車撞到原告腳踏
    車、不實檢舉停車無法移動、惡意以車輛擋住原告住家門前
    侵犯居住安寧權云云。惟水表、水溝蓋設在車輛通行之道路
    ，車輛停放該處，可理性與被告溝通移車，且原告未舉證證
    明被告始終停車及壓水錶箱於該處，所以被告未經本院108
    年度秩字第3號刑事裁定處罰；打開車門撞倒腳踏車部分，
    被告亦經臺灣彰化地方檢察署檢察官108年偵字字8232號、9
    720號不起訴處分；停車妨害出入一事，被告也經本院108年
    度秩字第14號刑事裁定不罰，其理由為原告如認被告有礙其
    出入，亦可協調被告移車。本院亦認被告上開行為難認有妨
    害原告行使權利，致原告受損害之情形，此部分之請求，應
    予駁回。
　3.從而，原告陳振程得請求被告給付之金額為A-2、A-3事件合
    計之5,000元、原告倪嘉敏得請求被告給付之金額為A-2、A-
    3事件合計之5,000元。
四、綜上所述，原告依侵權行為之法律關係，據以請求被告給付
    原告陳振程5,000元、被告給付原告倪嘉敏5,000元，及均自
    起訴狀繕本送達翌日即109年11月28日起至清償日止，按週
    年利率5%計算之利息為有理由，應予准許；至原告請求逾上
    開金額部分，為無理由，應予駁回。而本件訴訟費用1,220
    元，依兩造勝敗比例，其中元（計算式：〈10000÷120000〉×1
    220＝102，元以下四捨五入）由被告負擔，餘由原告負擔。
五、依據民事訴訟法第389條第1項第3款之規定，本件係適用簡
    易訴訟程序所為被告敗訴之判決，自應由本院依職權宣告准
    予假執行。至原告敗訴部分，其假執行之聲請亦失所依附，
    應併予駁回。
六、本件事證已臻明確，兩造其餘攻擊防禦方法，核與判決結果
    不生影響，爰不一一論述，附此敘明。
七、訴訟費用負擔之依據：民事訴訟法第79條。
中    華    民    國    110    年     5    月    5    日
                  北斗簡易庭   法  官  丁兆嘉  
以上正本係照原本作成。
如不服本判決，應於判決送達後20日內向本院提出上訴狀。（須
按他造當事人之人數附繕本）。如委任律師提起上訴者，應一併
繳納上訴審裁判費。　
中　　華　　民　　國　　110 　年　　5 　　月　　5 　　日
                              書記官  葉春涼